【裁判字號】    97,家訴,4
【裁判日期】    970703
【裁判案由】    給付贍養費
【裁判全文】
臺灣臺北地方法院民事判決               97年度家訴字第4號
原      告  甲○○
                        之6
訴訟代理人  江淑卿律師
被      告  乙○○
上列當事人間請求給付贍養費事件，本院於民國97年6月12日言
詞辯論終結，判決如下：
    主  文
原告之訴駁回。
訴訟費用由原告負擔。
    事實及理由
一、原告主張：原告與前夫離婚迄今逾35年，被告亦於民國 85
    年間因其妻與母親間之婆媳問題，嚴重爭執而離異。而兩造
    自82年間開始同居迄96年7月23日被告無故攜走其個人物品
    離開原告止，共長約15年。兩造同居期間，二人雖無正式之
    婚姻關係，但對外均以夫妻相稱。又因被告當時任職警局為
    偵查員，而於台北市、彰化市、桃園市，均為二人共同居住
    之處所。被告之母親往生時，原告亦以子媳之身分，披麻戴
    孝，亦可証於家族中皆認定原告為董家之一份子。惟被告自
    96年7月23日於兩造同居之住所（即桃園縣八德市○○街27
    巷2弄7號16樓之6）攜走其個人物品及衣服，迄今原告未曾
    見過被告一面，被告亦未說明其何以離開之原因，原告探聽
    結果，經其朋友告知，其已有大陸籍女友，即被告因無正當
    理由而終止同居之結合關係。原告因受此打擊而罹疾病，且
    原告已為58歲之女人（39.5.28日生），目前僅有自住的小
    套房，些許存款289,569元已陸續用盡，原告雖有二子，但
    因均由前夫監護而離婚35年間，亦未往來，二子亦未曾扶養
    原告，原告之經濟生活已陷入困境，本件訴訟亦經財團法人
    法律扶助基金會決定予以訴訟扶助在案，自已無謀生能力而
    陷於生活困難。爰依依民法第1057條及最高法院33年上字第
    4412號判例及台灣高等法院94年度家上字第105號判決意旨
    ，請求被告給付贍養費99萬元。而聲明：（一）被告應給付
    原告玖拾玖萬元，並自起訴狀繕本送達翌日起至清償日止，
    按週年利率百分之五計付利息。（二）願供擔保請准宣告假
    執行。
二、被告則以：原告曾於23歲結婚，生下兩個小孩，之後兩造在
    原告40幾歲時認識，僅為男女朋友關係，並未結婚，兩造確
    有同居關係，但並未天天去原告家，因為被告也要上班，原
    告也未幫被告帶小孩。而原告自己有一棟房子，也有經濟能
    力，曾經借被告2 次70萬元，原告母親在桃園也有房子，兩
    造以前在一起的時候，被告並未給原告生活費用，只在被告
    退休時，給原告一點錢而已。因當時原告情緒很不好，常常
    無故發脾氣，被告退休後要回台北，96年7 月23日原告表示
    被告已經退休，沒有什麼用的意思，並表示他已經在高雄有
    認識督察長，要被告離開，所以被告就離開了，原告又於96
    年5 月8 日傳簡訊說要接受該警官，97年6 月8 日又傳簡訊
    說要殺被告。原告請求被告給付贍養費用，自屬無據等語，
    資為抗辯。而聲明：原告之訴駁回。
三、原告主張兩造自82年間起迄96年7月23日，期間曾有類似夫
    妻之結合關係，並提出李建生、鄔淑惠書立之證明書各乙紙
    、照片6幀為證，被告對此並不爭執，自堪信為真實。至原
    告主張兩造間既有類似夫妻之結合關係，因被告無正當理由
    而終止此關係，原告因此陷於生活困難，自得請求被告賠償
    相當之贍養費等情，則為被告所否認，並以前開情詞置辯。
    經查：
（一）按男子與女子間類似夫妻之結合關係，雙方雖得自由終止
      ，但男子無正當理由而終止，或女子因可歸責於男子之事
      由而終止者，如女子因此而陷於生活困難，自得請求男子
      賠償相當之贍養費，此就男子與女子發生結合關係之契約
      解釋之，當然含有此種約定在內，不得以民法第一千零五
      十七條之規定，於此情形無可適用，遂謂妾無贍養費給付
      請求權（最高法院33年上字第4412號判例意旨參照）。
（二）原告主張兩造類似夫妻之結合關係迄96年7月23日被告無
      正當理由終止部分，為被告所否認，並辯稱：兩造感情於
      94年間發生變化，原告燒被告的制服，還打電話給被告的
      上司，說被告都不上班去賭博，我認為原告是被告身邊的
      人，怎麼可以對被告這樣，這是我離開原告的主因，被告
      於94年3月1日辦理退休，從彰化搬回台北，原告還住在彰
      化，之後感情就沒有那麼好，被告有陸續去看原告，原告
      在桃園買房子時，被告有買個床送她，也有幫原告整理一
      些家事，有2、3次與原告同住，但平常是住在台北，原告
      有一些憂鬱症，造成情緒常常不穩，已經10幾年，應該不
      是被告造成的，原告一有不高興時就對被告呼之即來，揮
      之即去，被告無法接受，就離原告而去。96年5月8日原告
      曾傳簡訊要接受該警官，96年6月8日又傳簡訊說要殺原告
      。96年7月23日原告說她在高雄有認識督察長，說被告已
      經沒有什麼用了，要被告離去，因原告都會講一些刺激被
      告的話，被告很不舒服，被告就離開了等語。原告對於有
      於96年5月8日及96年6月8日傳簡訊給被告，表示要接受另
      警官、要殺原告等情，並不爭執，但以是原告幻想所致等
      語置辯。則原告既向被告表示感情已另有所屬等詞，應可
      認為原告對於兩造感情生變，並非全無過失。再由原告所
      提台大醫院病歷所載，原告於95年7 月間就診時，向醫師
      表示認定要同居人與一生一世，而今失去一切。於96年2
      月間就診時，向醫師表示，同居十多年的男友比較少和往
      來了等語。足認兩造感情於95年間已經生變，並非被告於
      96 年7月23日無正當理由突然離去。原告主張兩造類似夫
      妻之結合關係，係被告於96年7 月23日無正當理由突然終
      止云云，尚不可取。
（三）再者，被告辯稱從未給過原告生活費用，原告也曾經借錢
      給被告70幾萬買股票部分，原告對此並不爭執。足認被告
      一直並非原告之經濟支柱，原告主張因被告無正當理由終
      止兩造類似夫妻之結合關係，致原告因此陷於生活困難，
      亦不足取。
四、綜上所陳，本件並不符合被告無正當理由終止兩造類似夫妻
    結合關係，致原告因此陷於生活困難之要件，從而，原告依
    民法第1057條、最高法院33年上字第4412號判例及台灣高等
    法院94年度家上字第105號判決意旨，請求被告給付贍養費
    99萬元，及自起訴狀繕本送達翌日起至清償日止，按週年利
    率百分之五計付利息，尚屬無據，應予駁回。又原告既受敗
    訴判決，其假執行之聲請亦失所附麗，應併予駁回。
五、據上論斷：本件原告之訴為無理由，依民事訴訟法第78 條
    ，判決如主文。
中    華    民    國    97    年    7     月    3     日
                  家事法庭    法    官    李慈惠
以上正本係照原本作成。
如對本判決上訴，須於判決送達後20日之不變期間內，向本院
提出上訴狀，並繳納上訴裁判費新臺幣4,500元。
中    華    民    國    97    年    7     月    3     日
                              書 記 官    楊振宗


司法院資訊處製作；財團法人民間司法改革基金會備份。
